【裁判字號】    90,連易,6
【裁判日期】    900912
【裁判案由】    違反臺灣地區與大陸地區人民關係條例
【裁判全文】
福建金門地方法院刑事判決                               九十年度連易字六號
    公  訴  人  福建金門地方法院檢察署檢察官
    被      告  甲○○
                乙○○
                丙○○
                丁○○
                戊○○
                己○○
                庚○○
                辛○○
右列被告因違反臺灣地區與大陸地區人民關係條例案件，經檢察官聲請簡易處刑（九
十年度連偵字第二五號），本院認不宜簡易處刑（九十年度連簡字第六號），並以通
常程序審理，判決如左：
    主  文
甲○○中華民國船舶船長，違反中華民國船舶，非經主管機關許可，不得航行至大陸
地區之規定，累犯，處有期徒刑伍月，如易科罰金以佰元折算壹日。
乙○○、丙○○、丁○○、戊○○、己○○、庚○○、辛○○均無罪。
    事  實
一、甲○○為中華民國船舶福建省連江縣籍之漁船「光華一八一八七號」船長，於民
    國八十八年間曾因違反國安法案件，經本院判處有期徒刑三月確定，並於同年十
    一月五日易科罰金執行完畢。猶不思悛悔，明知中華民國船舶，非經主管機關許
    可，不得航行至大陸地區，竟未經主管機關申請許可，於九十年二月二十一日，
    駕駛「光華一八一八七號」漁船，從福建省連江縣北竿鄉白沙漁港報關出海，擅
    自航行至大陸地區福建省黃岐港，並搭載不知情之乙○○、丙○○、丁○○、戊○○、己○○、庚○○、辛○○等七人，嗣於同年三月二日下午一時二十分許，
    該船返回福建省連江縣北竿鄉中沃港時，為警當場查獲上情。
二、案經行政院海岸巡防署海岸巡防總局北部地區巡防局連江機動查緝隊移送福建金
    門湖地方法院檢察署檢察官偵查起訴。
    理  由
壹、有罪部分：
一、訊據被告甲○○坦承為福建省連江縣籍之漁船「光華一八一八七號」船長，及於
    九十年二月二十一日駕船出海並搭載乘客乙○○、丙○○、丁○○、戊○○、己○○、庚○○、辛○○等人之事實，惟矢口否認有直航大陸地區之犯行，辯稱：
    「伊當時係載他們航行由福建省連江縣南竿鄉至北竿鄉，並無航行至大陸地區云
    云。」惟查，被告係駕船至大陸地區福建省黃岐港並搭載丙○○等人之事實，業
    經同行之證人乙○○、丙○○、丁○○、戊○○、己○○、庚○○、辛○○於本
    院庭訊時供述在卷，此外，復有扣案之大陸地區之清單存卷可稽，被告所辯上情
    ，顯係飾卸之詞，尚無足採，其犯行洵堪認定。
二、核被告為中華民國船舶「光華一八一八七號」漁船船長，竟未經主管機關許可，
    駕駛該船航行至大陸地區，所為違反臺灣地區與大陸地區人民關係條例第二十八
    條第一項規定，係犯同條例第八十條第一項前段之罪。又被告前曾因違反國安法
    案件，經本院判處有期徒刑三月確定，於八十八年十一月五日易科罰金執行完畢
    ，有卷附福建金門地方法院檢察署函覆足佐，其於五年之內再犯本件有期徒刑以
    上之罪，為累犯，依法應加重其刑。爰審酌被告為漁船船長，因一時失慮而罹刑
    章，所生危害非屬至鉅，暨其品行、手段、犯後態度及智識程度等一切情狀，衡
    處如主文所示之刑，並諭知易科罰金之折算標準。
貳、無罪部分：
一、另公訴意旨略以：乙○○、丙○○、丁○○、戊○○、己○○、庚○○、辛○○
    與中華民國船舶福建省連江縣籍之漁船「光華一八一八七號」船長甲○○明知中
    華民國船舶，非經主管機關許可，不得航行至大陸地區，竟共同基於未經主管機
    關許可即航行大陸之犯意聯絡，未經向主管機關申請許可，於九十年二月二十一
    日，駕駛「光華一八一八七號」漁船，從福建省連江縣北竿鄉白沙漁港報關出海
    ，擅自航行至大陸地區福建省黃岐港，嗣於同年三月二日下午一時二十分許，該
    船返回福建省連江縣北竿鄉中沃港時，為警當場查獲上情，因被告乙○○等人涉
    有臺灣地區與大陸地區人民關係條例第八十條第一項前段之罪嫌。
（一）按犯罪事實應依證據認定之，無證據不得推定其犯罪事實；又不能證明被告犯
      罪者，應諭知無罪之判決，刑事訴訟法第一百五十四條、第三百零一條第一項
      分別定有明文。又按認定被告有罪之事實，應憑證據，如未能發現相當之證據
      ，或證據不足以證明，自不能以推測或擬制之方法，以為裁判之基礎；且認定
      事實所憑之證據，其為訴訟上之證明，須達於通常一般人均不致有懷疑，而得
      確信其為事實之程度者，始得據為有罪之認定，倘其證明尚未達到此一程度，
      而有合理之懷疑存在時，尚難為有罪之認定基礎；苟積極證據不足以為不利於
      被告事實之認定，即應為有利被告之認定，更不必有何有利之證據，最高法院
      三十年上字第八一六號、四十年台上字第八六號、七十六年台上字第四九八六
      號判例分別揭有上旨，足資參酌。
（二）再按刑法之共同正犯之成立，其中關於參與犯罪之謀議，無論是共同正犯中之
      同謀犯，抑或參與構成要件之共犯，均屬犯罪構成要件之要素，自須以嚴格之
      證據證明其參與謀議，最高法院八十八年度台上字第五九七七號判決參酌。本
      件公訴人認被告涉犯前揭罪行，無非係以：被告等人承認搭乘被告甲○○所駕
      駛之漁船赴大陸，資為論據。訊據被告乙○○等人固坦承搭乘被告甲○○之漁
      船赴大陸等事實，惟堅詞否認與甲○○有何未經許可航行大陸之共同犯意，均
      辯稱：「伊不知道船長甲○○航行大陸未經過主管機關之許可，當初曾交新台
      幣二萬元給甲○○，貼油費，並無偷渡大陸之犯意」等語。經查：被告乙○○
      、丙○○、丁○○、戊○○、己○○、庚○○、辛○○固然於前開時日搭乘被
      告甲○○之漁船前往大陸地區，惟質之甲○○亦供稱：「我載的乘客並不知道
      我未經許可‧‧他們有貼補我油錢」等語，所供述之情節相符。本院尚難僅憑
      被告乙○○、丙○○、丁○○、戊○○、己○○、庚○○、辛○○搭乘被告甲○○之漁船之事實，即認被告乙○○、丙○○、丁○○、戊○○、己○○、庚○○、辛○○與被告甲○○具有共同未經許可航行大陸之犯意聯絡。而本院復
      查無積極證據足資證明被告乙○○、丙○○、丁○○、戊○○、己○○、庚○○、辛○○與被告甲○○間有如公訴人所述之犯行，揆諸前開說明，本件不能
      證明被告乙○○、丙○○、丁○○、戊○○、己○○、庚○○、辛○○犯罪，
      均應為無罪判決之諭知。
據上論斷，應依刑事訴訟法第二百九十九條第一項前段、第三百零一條第一項，臺灣
地區與大陸地區人民關係條例第八十條第一項，刑法第十一條前段，第四十七條、第
四十一條第一項前段，罰金罰鍰提高標準條例第二條，判決如主文。
本案經檢察官崔秉君到庭執行職務。
中      華      民      國      九十    年      九      月    十二      日
                                        福建金門地方法院連江刑事庭
                                                法  官  顏  淑  惠
右判決正本證明與原本無異。
對於本件判決如有不服，應於收受送達後十日內向本院提出上訴書狀，上訴於福建高
等法院金門分院，並按他造當事人之人數附具繕本。
中      華      民      國      九十    年      九      月    十二      日
                                                書記官  林  長  貴


司法院資訊處製作；財團法人民間司法改革基金會備份。
